【裁判字號】    95,訴,450
【裁判日期】    951221
【裁判案由】    違反槍砲彈藥刀械管制條例
【裁判全文】
臺灣苗栗地方法院刑事判決               95年度訴字第450號
公  訴  人  臺灣苗栗地方法院檢察署檢察官
被      告  乙○○
                    國民身分證.
指定辯護人  甲○○  律師
上列被告因違反槍砲彈藥刀械管制條例案件，經檢察官提起公訴
（95年度偵字第2358號），本院判決如下：
    主      文
乙○○未經許可，持有可發射子彈具有殺傷力之改造手槍，累犯
，處有期徒刑貳年，併科罰金新臺幣參萬元，罰金如易服勞役，
以新臺幣壹仟元折算壹日。扣案仿BERETTA 廠84型半自動手槍製
造之改造手槍壹枝（【含彈匣壹個】槍枝管制編號：0000000000
）及土造子彈參顆均沒收。
    事      實
一、乙○○前因賭博案件，經臺灣板橋地方法院於民國91年5 月
    16日判處有期徒刑6 月確定，甫於同年6 月13日經易科罰金
    執行完畢。竟仍不知悔改，明知未經主管機關即苗栗縣警察
    局許可，不得持有槍械、子彈，竟仍於94年6 月間，透過跳
    蚤市場雜誌刊登之廣告，以新台幣（下同）3 萬元價格，向
    「陳先生」真實姓名、年籍不詳之人購買改造手槍1 枝（【
    含彈匣壹個】槍枝管制編號：0000000000）及子彈4 顆。購
    得後即將之藏置在其位於苗栗縣竹南鎮○○里○○鄰○○街36
    號（起訴書誤載為3 號）住處後方水溝旁。嗣為防身乃於同
    年4 月23日起隨身攜帶上揭槍、彈，迨同年4 月26日14時30
    分許，苗栗縣警察局大湖分局員警認乙○○涉有毒品罪嫌，
    持本院核發之搜索票，在新竹市○○路○ 段67巷66弄1 號（
    起訴書誤載為新竹市○○路○ 段66弄1 號前，搜索乙○○身
    體，在乙○○身上查獲持有第一級毒品海洛因0.1 公克（持
    有毒品犯行部分，由檢察官另案偵查中）。乙○○於其持有
    上開槍、彈犯罪被發覺前，主動向員警供述其所駕駛之車號
    2181─KY自用小客車內有改造手槍1 枝（【含彈匣1 個】及
    子彈4 顆），自首犯罪而願接受裁判，員警據其供述在其上
    揭自用小客車內查獲具有殺傷力之改造手槍1 枝（含彈匣）
    及子彈4 顆（經鑑定試射1 顆，剩3 顆），始查悉上情。
二、案經苗栗縣警察局大湖分局報請臺灣苗栗地方法院檢察署檢
    察官偵查起訴。
    理      由
一、上揭事實，業據被告乙○○迭於警詢時、偵查中及本院審理
    中坦承不諱，並有具殺傷力之仿BERETTA 廠84型半自動手槍
    製造之槍枝換裝土造金屬槍管而成之改造手槍1 枝（槍枝管
    制編號：0000000000、含彈匣）及土造子彈4 顆（直徑8.7M
    M 金屬彈頭）扣案可資佐證，而上揭扣案槍、彈經送請內政
    部警政署刑事警察局以性能檢驗法、試射法鑑驗結果認：「
    一、送鑑改造手槍壹枝（槍枝管制編號0000000000），認係
    由仿BERETTA 廠84型半自動手槍製造之槍枝換裝土造金屬槍
    管而成之改造手槍，機械性能良好，可擊發適用子彈，認具
    殺傷力。二、送鑑改造子彈肆顆，認均係土造子彈（直徑8.
    7MM 金屬彈頭），採樣壹顆試射，可擊發，認具殺傷力。」
    ，有該局95年5 月23日刑鑑字第0950061336號槍彈鑑定書1
    份附卷可稽，是被告自白確與事實相符。從而，本件事證明
    確，被告上揭犯行，堪以認定，應予依法論科。
二、比較新舊法部分：
    被告行為後，刑法業於94年2 月2 日修正公布，並於95年7
    月1 日施行。按行為後法律有變更者，適用行為時之法律，
    但行為後之法律有利於行為人者，適用最有利於行為人之法
    律，現行刑法第2 條第1 項訂有明文。查被告行為後，刑法
    第47條、第62條、第42條第2 項規定均已修正，其中：
（一）刑法第47條累犯部分：
      被告前因賭博案件，經臺灣板橋地方法院於91年5 月16日
      判處有期徒刑6 月確定，甫於同年6 月13日經易科罰金執
      行完畢，有臺灣高等法院被告前案紀錄表1 份附卷可稽，
      茲於5 年以內再故意犯本件有期徒刑以上之罪，不論依修
      正前之刑法第47條，或修正後之刑法第47條第1 項之規定
      ，均構成累犯，對被告而言並無有利或不利之情形，自不
      生新舊法比較之問題，應逕依修正前之刑法第47條，論以
      累犯，並加重其刑。
（二）刑法第62條自首部分：
      查被告行為後，刑法第62條有關自首之規定，新法將原規
      定之「必減」修正為「得減」，雖性質上屬刑罰裁量之事
      項，惟既影響行為人之刑罰法律效果，應屬法律變更之範
      疇，而有第2 條第1 項前段之適用，經比較修正前後刑法
      之規定，以修正前規定「必減」對行為人較為有利，應適
      用修正前刑法第62條前段之規定。
（三）刑法第42條第2 項關於易服勞役折算標準部分：
      查被告行為後，刑法第42條第2 項關於易服勞役折算標準
      部分，於刑法修正後，除該條文移至刑法第42條第3 項外
      ，修正前刑法第42條第2 項前段規定：「易服勞役以1 元
      以上3 元以下折算1 日。」，又被告行為時之易服勞役折
      算標準，業據修正前罰金罰鍰提高標準條例第2 條前段規
      定，就其原定數額提高為100 倍折算1 日，則被告行為時
      之易服勞役折算標準，應以銀元300 元折算1 日，即新臺
      幣900 元折算1 日，惟修正後刑法第42條第3 項前段規定
      ：「易服勞役以新臺幣1,000 元、2,000 元或3,000 元折
      算1 日。」。另舊刑法第42條第2 項後段規定易服勞役之
      期限不得逾6 個月；而新刑法第42條第3 項後段規定之易
      服勞役之期限不得逾1 年。則修正後刑法第42條第3 項之
      易服勞役之折算標準規定，自屬法律變更無誤，而有第2
      條第1 項但書之適用，關於易服勞役折算標準部分，經比
      較修正前後刑法之規定，以修正後刑法第42條第3 項對行
      為人較為有利，本件應適用修正後刑法42條第3 項之規定
      諭知易服勞役之折算標準。
三、核被告乙○○所為，係犯槍砲彈藥刀械管制條例第8 條第4
    項之未經許可持有具有殺傷力之改造手槍罪及同法第12條第
    4 項之未經許可持有具有殺傷力之子彈罪。被告以一持有行
    為，同時持有上開槍枝及子彈，係屬一行為觸犯上開2 罪名
    之異種想像競合犯，依刑法第55條之規定，應從一重依槍砲
    彈藥刀械管制條例第8 條第4 項之未經許可持有具有殺傷力
    之改造手槍罪處斷。被告前因賭博案件，經臺灣板橋地方法
    院於91年5 月16日判處有期徒刑6 月確定，甫於同年6 月13
    日經易科罰金執行完畢，有臺灣高等法院被告前案紀錄表1
    份附卷可稽，其於有期徒刑執行完畢5 年內再犯本件有期徒
    刑以上之罪，為累犯，應依修正前刑法第47條規定加重其刑
    。又參諸本件係苗栗縣警察局大湖分局員警黃煥德、柯宏憲
    、高天惠、吳家慶等4 人為偵辦毒品案件，而於95年4 月26
    日持本院核發之搜索票至被告位於苗栗縣竹南鎮○○里○○鄰
    ○○街36號住處執行搜索，因被告不在住處，經員警新竹市
    香山區○○路○ 段67巷66弄1 號前發現被告所駕駛之車輛，
    便於該處埋伏，直到被告出現，執行員警便持前開搜索票先
    行對其身體搜索，在其身上香煙盒內查獲第一級毒品海洛因
    0.1 公克，被告即主動向員警供述其駕駛之車號2181─KY內
    有改造手槍1 枝（【含彈匣1 個】及子彈4 顆），員警據其
    供述在其上揭自用小客車內查獲具有殺傷力之改造手槍1 枝
    （含彈匣）及子彈4 顆等情，此有苗栗縣警察局大湖分局95
    年12月5 日湖警偵字第0950030734號函附卷可查。被告既在
    其持有上開槍、彈犯罪被發覺前，主動向執行員警申述犯罪
    事實自首犯罪而願接受審判，主動向員警供述其所駕駛之車
    號2181─KY自用小客車內有槍、彈，而不逃避願接受裁判，
    核與修正前刑法第62條前段規定對於未發覺之犯罪自首而接
    受裁判之要件相符，應依該條規定減輕其刑。並依法先加重
    後減輕之。爰審酌被告曾有賭博案件前科，有臺灣高等法院
    被告前案紀錄表1 份在卷可參，足見被告素行尚非良好，惟
    審酌被告並未持上開槍、彈犯罪、犯後坦承犯行，知所悔悟
    、犯後態度良好及檢察官具體求刑有期徒刑2 年以上等一切
    情狀，量處如主文所示，併科罰金部分並依修正後刑法第42
    條第3 項前段之規定諭知易服勞役之折算標準，以示懲儆。
    至扣案之仿BERETTA 廠84型半自動手槍製造之槍枝換裝土造
    金屬槍管而成之改造手槍1 枝（【含彈匣1 個】槍枝管制編
    號：0000000000）及土造子彈3 顆（直徑8.7MM 金屬彈頭，
    原扣案4 顆，經送鑑定試射1 顆，已失其子彈之功能及結構
    ，剩3 顆），均屬違禁物，應依刑法第38條第1 項第1 款之
    規定予以宣告沒收。
據上論斷，應依刑事訴訟法第299 條第1 項前段，槍砲彈藥刀械
管制條例第8 條第4 項、第12條第4 項，刑法第2 條第1 項、第
11條前段、第55條、第42條第3 項前段、第38條第1 項第1 款，
修正前刑法第47條、第62條前段，判決如主文。
本案經檢察官黃俊鳴到庭執行職務。
中    華    民    國    95    年    12    月    21    日
                  刑事第二庭  審判長法  官  楊  清  益
                                    法  官  顧  正  德
                                    法  官  吳  炳  桂
以上正本證明與原本無異。
如不服本判決，應於判決送達後10日內向本院提出上訴狀（應抄
附繕本），上訴於台灣高等法院台中分院。
                                    書記官  蘇  文  熙
中    華    民    國    95    年    12    月    21    日
附錄本案論罪科刑法條全文：
槍砲彈藥刀械管制條例第8 條第4 項：
未經許可，持有、寄藏或意圖販賣而陳列第1 項所列槍枝者，處
3 年以上10年以下有期徒刑，併科新台幣700 萬元以下罰金。
槍砲彈藥刀械管制條例第12條第4 項：
未經許可，持有、寄藏或意圖販賣而陳列子彈者，處5 年以下有
期徒刑，併科新台幣300 萬元以下罰金。


司法院資訊處製作；財團法人民間司法改革基金會備份。
